臺灣桃園地方法院民事簡易判決
111年度桃簡字第501號
原      告  吳卓帆  
被      告  黃中英  


上列當事人間請求損害賠償事件，原告就本院110年度桃原交簡
字第613號刑事案件提起附帶民事訴訟（110年度桃原交簡附民字
第25號），業經本院刑事庭裁定移送前來，本院於民國111年5月
26日言詞辯論終結，判決如下：
    主    文
一、被告應給付原告新臺幣61,083元，及自民國一一○年十二月
    三日起至清償日止，按年息百分之五計算之利息。
二、原告其餘之訴駁回。
三、訴訟費用由被告負擔百分之三十五，餘由原告負擔。
四、本判決第一項得假執行。
五、原告其餘假執行聲請駁回。　　
    事實及理由
壹、程序部分：
    按簡易訴訟之訴狀送達後，原告不得將原訴變更或追加他訴
    ，但擴張或減縮應受判決事項之聲明者，不在此限，民事訴
    訟法第436條第2項適用第255條第1項但書第3 款定有明文。
    經查，原告起訴請求：「被告應給付原告新臺幣（下同）17
    7,971元，及自起訴狀繕本送達翌日起至清償日止，按週年
    利率5 ％計算之利息」（見本院附民字卷第5頁），嗣於民國
    111年5月26日言詞辯論期日變更訴之聲明為：「被告應給付
    原告172,313元，及自起訴狀繕本送達翌日起至清償日止，
    按週年利率5 ％計算之利息」（見本院桃簡字卷第29頁），
    核為減縮應受判決事項之聲明，應予准許。
貳、實體部分：
一、原告主張：被告於109年8月31日7時11分許，騎乘車牌號碼0
    00－0000號普通重型機車（下稱肇事車輛），沿桃園市桃園
    市蘆竹區五福一路由五福宮往六福路之方向行駛，行經同市
    區○○○路00號前欲左轉駛入同市區五福一路50巷時，本應注
    意兩車並行之間隔，並隨時採取必要之安全措施，且左轉彎
    時，應距交岔路口三十公尺前顯示方向燈，並應行至交岔路
    口中心處再左轉，又當時並無不能注意之情事，被告竟疏未
    注意及此，在尚未駛至交岔路口之中心處時，未顯示左轉方
    向燈即貿然往左偏駛逆向左轉，適有原告騎乘訴外人潘雪娥
    所有之車牌號碼000-000號普通重型機車（下稱系爭車輛）
    ，沿同路段同向在其左側直行駛至，兩車因而發生碰撞（下
    稱系爭交通事故），致原告受有頭部外傷、右手第5指撕裂
    傷約1.5公分、左肘、雙前臂、右手第5指、左膝、左踝、左
    足背多處挫擦傷、左肩挫扭傷及瘀腫、左大腿挫擦傷及紅腫
    、左側腰、左臀挫扭傷之傷害，系爭車輛亦因撞擊而受損，
    嗣後潘雪娥已將系爭車輛之損害賠償債權讓與原告。而原告
    因系爭交通事故支出醫療費用及醫療用品費用3,289元、系
    爭車輛之維修費用4,900元（含工資費用2,470元及零件費用
    2,430元），並受有看護費用30,000元、交通費用1,260元、
    不能工作損失32,864元及精神慰撫金100,000元之損害，上
    述金額合計為172,313元，爰依民法侵權行為及債權讓與之
    法律關係提起本件訴訟，請求損害賠償等語，並聲明：㈠被
    告應給付原告172,313元，及自起訴狀繕本送達翌日起至清
    償日止，按週年利率5 ％計算之利息。㈡請依職權宣告假執行
    。
二、被告則以：被告駕車雖有過失，然原告亦與有過失，又原告
    主張之醫療費用及醫療用品費用3,289元、交通費用1,260元
    、不能工作損失32,864元部分均不爭執，再關於看護費用部
    分，對於原告主張需人看護之事實不爭執，但原告請求之看
    護費用金額過高，另系爭車輛之維修費用部分應依法折舊，
    精神慰撫金部分亦過高等語，資為抗辯。並聲明：原告之訴
    駁回。　
三、本院得心證之理由：
　㈠按因故意或過失，不法侵害他人之權利者，負損害賠償責任
    。汽車、機車或其他非依軌道行駛之動力車輛，在使用中加
    損害於他人者，駕駛人應賠償因此所生之損害，民法第184
    條第1 項前段、第191 條之2 前段分別定有明文。又汽車行
    駛時，駕駛人應注意兩車並行之間隔，並隨時採取必要之安
    全措施；汽車行駛至交岔路口，其行進、轉彎，應依下列規
    定：五、左轉彎時，應距交岔路口三十公尺前顯示方向燈或
    手勢，行至交岔路口中心處左轉，道路交通安全規則第94條
    第3項、第102條第1項第5款分別定有明文。經查，被告因系
    爭交通事故之過失傷害犯行，經臺灣桃園地方檢察署檢察官
    以110年度偵字第29192號聲請簡易判決處刑，並由本院刑事
    庭以110年度桃原交簡字第613號判決處被告拘役45日確定在
    案，復經本院依職權調取該案刑事卷宗核閱屬實，且被告對
    此亦未爭執（見本院桃簡字卷第19頁背面、第29頁背面），
    是本院綜合本件調查證據之結果及全辯論意旨，堪信原告之
    主張為真實。
　㈡再汽車行駛時，駕駛人應注意車前狀況及兩車並行之間隔，
    並隨時採取必要之安全措施，道路交通安全規則第94條第3
    項定有明文。經查，本院勘驗現場監視錄影畫面結果略以：
    於影片時間00：07秒許，肇事車輛自影片左方之巷子駛出後
    右轉，並在進入車道後，逐步往對向車道之方向偏駛，而此
    時系爭車輛自畫面上方往下方行駛而來，後於影片時間00：
    09秒許，肇事車輛在系爭車輛之右前方，而此時肇事車輛位
    置在靠近雙黃實線處，而於影片時間00：11秒許，肇事車輛
    仍然在系爭車輛之右前方，但持續向左偏駛，而系爭車輛此
    時行駛在行車分向線上並往左偏駛，於影片時間00：12秒許
    ，肇事車輛行駛在順向車道與對向車道之中間處而持續向左
    偏駛，而系爭車輛則在肇事車輛之左方即對向車道上，嗣於
    影片時間00：13秒許，肇事車輛之左側車身與系爭車輛之右
    中後半部發生碰撞，且碰撞地點在對向車道上乙情，有現場
    監視錄影畫面光碟、翻拍照片及本院111年5月26日勘驗筆錄
    （見偵字卷第77至79頁，本院桃簡字卷第30頁）在卷可參，
    再佐以原告於警詢時自陳：我當時係騎乘系爭車輛直行，我
    看到右側有機車一直往我的方向靠近，因為沒有安全距離，
    我為了閃避肇事車輛就往左側閃避，後來還是發生碰撞等語
    （見偵字卷第23頁），足見原告騎乘系爭車輛行經事故地點
    前，早已看到肇事車輛在其右前方而持續向左偏駛，原告本
    可在後仔細確認肇事車輛之動向後再行超越，然原告疏於注
    意而在未保持適當間隔之情況下逕自自肇事車輛之左方超越
    ，致與肇事車輛發生碰撞，揆諸上開規定，堪認原告駕駛系
    爭車輛亦疏未注意逕自直行而與肇事車輛發生碰撞，自與有
    過失。
　㈢本院考量兩造上開各自違反注意義務之情節、迴避事故發生
    之可能性後，認被告應負70％之過失責任，原告則應負30％之
    與有過失責任。從而，被告駕駛行為確有過失，且其過失行
    為與原告所受損害具有相當因果關係，則原告請求被告負侵
    權行為損害賠償責任，核屬有據。
　㈣損害賠償數額：
　⒈醫療費用及醫療用品費用3,289元暨交通費用1,260元部分：
　　按不法侵害他人之身體或健康者，對於被害人因此喪失或減
    少勞動能力或增加生活上之需要時，應負損害賠償責任，民
    法第193條第1項定有明文。原告主張其因被告之過失傷害行
    為，至醫院就醫及購買人工皮等醫療用品，而支出醫療費用
    及醫療用品費用3,289元，並因急診及回診而支出交通費用1
    ,260元等語，有敏盛綜合醫院診斷證明書、醫療費用收據、
    發票等（見偵字卷第25頁，本院附民字卷第27至31頁、第39
    至41頁）在卷為憑，經核係其因被告上揭過失傷害行為，為
    治療傷勢而有支出之必要，且被告對此亦不爭執（見本院桃
    簡字卷第29頁），則原告此部分對被告之請求，當足採取。
　⒉看護費用30,000元部分：
　⑴原告發生系爭交通事故後，於109年8月31日即至敏盛綜合醫
    院急診就醫，並接受傷口手術縫合後出院，後於109年9月3
    日回診時，醫囑建議宜休養2週，而原告於109年8月31日起
    至同年9月14日止，因身體大面積挫傷而行動不便，且因傷
    口手術縫合而無法施力，生活完全無法自理，遂由家人照護
    原告之生活起居15天乙情，業經原告所陳明（見本院附民字
    卷第10頁），並有敏盛綜合醫院診斷證明書（見本院附民字
    卷第41頁）在卷可參，復為被告所不爭執（見本院桃簡字卷
    第29頁背面），則原告於109年8月31日起至同年9月14日止
    ，共計15日均需專人照護之事實，足堪認定。
　⑵按親屬代為照顧被害人之起居，固係基於親情，但親屬看護
    所付出之勞力並非不能評價為金錢，雖因二者身分關係而免
    除被害人之支付義務，惟此種基於身分關係之恩惠，自不能
    加惠於加害人，故由親屬看護時雖無現實看護費之支付，仍
    應認被害人受有相當於看護費之損害，得向加害人請求賠償
    ，始符公平原則（最高法院99年度台上字第531號民事判決
    意旨參照）。又當事人已證明受有損害而不能證明其數額或
    證明顯有重大困難者，法院應審酌一切情況，依所得心證定
    其數額。民事訴訟法第222條第2項定有明文。再民事訴訟法
    第222條第2項規定，係以在損害已經被證明，而損害額有不
    能證明或證明顯有重大困難之情形，為避免被害人因訴訟上
    舉證困難而使其實體法上損害賠償權利難以實現所設之規範
    ，俾兼顧當事人實體權利與程序利益之保護，其性質上為證
    明度之降低，而非純屬法官之裁量權，法院仍應斟酌當事人
    所為之陳述及提出之證據，綜合全辯論意旨，依照經驗法則
    及相當性原則就損害額為適當之酌定（最高法院103年度台
    上字第845號判決意旨參照）。經查，原告因受上開傷勢而
    於前開15日之期間有專人照護之需乙情，業經本院認定如上
    ，而原告於上開期間係由母親進行看護乙情，亦經原告陳明
    在卷（見本院附民字卷第10頁），是原告此部分雖無實際支
    出看護費用，然揆諸上開說明，此種基於身分關係之恩惠，
    自不能加惠於加害人。本院審酌一般醫院看護之通常收費標
    準之全日看護費用雖大多為1日2,200元以上，惟照服員之看
    護費用係含有獲利計算之部分，原告既無實際支出看護費用
    ，亦難全以照服員之一般薪資採為原告所受之看護費用損害
    。本院衡量親屬照護花費之心力不比照服員少，且原告上開
    所受之傷勢面積範圍不小，再酌以看護人力在市場上一般之
    薪資行情等因素後，認原告主張以每日2,000元作為計算基
    準，並無失當之處。則原告請求被告給付看護費用30,000元
    （計算式：2,000×15＝30,000），應屬有據，而應准許。
  ⒊不能工作損失32,864元部分：
　  又自認之撤銷，除別有規定外，以自認人能證明與事實不符
    或經他造同意者，始得為之，民事訴訟法第279條第3項定有
    明文。原告雖主張其原為航空公司之職員，因上開傷勢而自
    109年8月31日起至同年9月14日止，向公司請公傷假，因而
    受有不能工作損失32,864元等語，並提出電子餉單、薪資證
    明書（見本院桃簡字卷第39至44頁）為憑，復為被告所不爭
    執（見本院桃簡字卷第29頁背面）。然查，原告提出之109
    年8月份、9月份電子餉單之扣減項目中並未提及原告有因上
    開公傷假而遭扣薪之情（見本院桃簡字卷第41至42頁），復
    參以原告自109年8月31日起至同年9月14日止，雖向公司請
    公傷假，然該段時間公司並未扣減原告之薪資，而仍給予原
    告全薪之情，亦有電子郵件（見本院桃簡字卷第47至48頁）
    在卷為佐，顯見原告並未因系爭交通事故而受有不能工作之
    損失，則原告上開請求，應屬無據，不應准許。
　⒋系爭車輛維修費用4,900元部分：
　　負損害賠償責任者，除法律另有規定或契約另有訂定外，應
    回復他方損害發生前之原狀，且債權人得請求支付回復原狀
    所必要之費用，以代回復原狀，民法第213 條第1 、3 項定
    有明文。又物被毀損者，被害人除得依民法第196 條行使權
    利外，亦得依第213 條第3 項請求支付回復原狀所必要之費
    用，最高法院107 年度台上字第1618號民事判決參照。債權
    人所得請求者既為回復原狀之必要費用，倘以修復費用為估
    定其回復原狀費用之標準，則修理材料以新品換舊品時，即
    應予折舊，最高法院96年度台上字第854號民事判決參照。
    另依行政院所頒之固定資產耐用年數表及固定資產折舊率表
    之規定，機車、電動機車及其他折舊年限為3 年，依定率遞
    減折舊率為1000分之536 ，且其最後1 年之折舊額，加歷年
    折舊累計額，其總和不得超過該資產成本原額之9/10。經查
    ，系爭車輛修理費用總計為4,900元（含工資費用2,470元及
    零件費用2,430元）乙情，有免用統一發票收據、估價單（
    見本院桃簡字卷第34至36頁）在卷可稽，惟零件費用既係以
    舊換新，即應計算折舊，而系爭車輛為普通重型機車，且出
    廠日係99年9月乙節，有行車執照（見本院桃簡字卷第53頁
    ）附卷可參，系爭車輛至本件車禍事故發生之109年8月31日
    止，使用已逾3年期間，則揆諸上開折舊規定，零件部分費
    用折舊後之金額應為243元（計算式：2,430×0.1＝243），另
    加計工資費用2,470元，則原告得請求系爭車輛修復之費用
    應為2,713元（計算式：243＋2,470＝2,713）。又系爭車輛之
    所有權人潘雪娥業將損害賠償請求權讓與原告乙情，有債權
    讓與證明書（見本院桃簡字卷第38頁）在卷可參。從而，原
    告請求被告給付系爭車輛之維修費用2,713元，於法有據，
    應予准許。
　⒌精神慰撫金部分：
　　按不法侵害他人之身體、健康、名譽、自由、信用、隱私、
    貞操，或不法侵害其他人格法益而情節重大者，被害人雖非
    財產上之損害，亦得請求賠償相當之金額，亦為民法第第19
    5 條第1 項前段明定。又慰撫金之多寡，應斟酌雙方之身份
    、地位、資力與加害程度，及其他各種情形核定相當之數額
    ，該金額是否相當，自應依實際加害情形與被害人所受之痛
    苦及雙方之身份、地位、經濟狀況等關係決定之（最高法院
    96年度台上字第513號判決意旨參照）。經查，被告因前開
    過失行為致原告受有上開傷害，則原告受有身體及精神痛苦
    ，堪可認定，是原告依上開規定請求被告賠償慰撫金，自屬
    有據。本院審酌被告上開之過失情節及原告所受傷勢程度，
    兼衡兩造之智識程度及就業情況（見本院桃簡字卷第39至44
    頁，個資卷），復參酌兩造之身分、地位、經濟狀況及現場
    撞擊之情況（見偵字卷第47至49頁、第78至79頁）等一切情
    狀，認原告請求被告賠償精神慰撫金以50,000元為適當，應
    予准許，逾此部分之請求，應予駁回。　
　⒍綜上，原告因本件侵權行為得請求被告賠償之金額為87,262
    元（計算式：3,289＋1,260＋30,000＋2,713＋50,000＝87,262）
    。
　㈤按損害之發生或擴大，被害人與有過失者，法院得減輕賠償
    金額，民法第217 條第1 項定有明文。經查，原告因本件車
    禍事故受有87,262元之損害等情，業經本院認定如上，而被
    告就系爭事故應負70％過失責任，原告應負30％與有過失責任
    已見前述。準此，依過失比例計算，被告應賠償原告損害金
    額為61,083元（計算式：87,262 ×70％＝61,083，小數點以下
    四捨五入）。　
四、末按給付無確定期限者，債務人於債權人得請求給付時，經
    其催告而未為給付，自受催告時起，負遲延責任。其經債權
    人起訴而送達訴狀，或依督促程序送達支付命令，或為其他
    相類之行為者，與催告有同一之效力；又遲延之債務，以支
    付金錢為標的者，債權人得請求依法定利率計算之遲延利息
    ，而應付利息之債務，其利率未經約定，亦無法律可據者，
    週年利率為5 ％，民法第229 條第2 項、第233 條第1 項前
    段及第203 條分別定有明文。查，本件原告請求被告給付61
    ,083元部分，係以支付金錢為標的，且無確定期限，又未約
    定利息，則被告應自受催告時起，負遲延責任，則原告就上
    述得請求之金額，併請求自起訴狀繕本送達被告之翌日即11
    0年12月3日（見本院附民字卷第7頁）起至清償日止，按年
    息5 ％計算之利息，同為有據。
五、綜上所述，原告依民法侵權行為及債權讓與之法律關係，請
    求被告給付61,083元，及自110年12月3日起至清償日止，按
    週年利率5%計算之利息，為有理由，應予准許。逾此範圍之
    請求，為無理由，應予駁回。
六、本件原告勝訴部分，係就民事訴訟法第427 條訴訟適用簡易
    程序所為被告敗訴之判決，依同法第389 條第1 項第3 款之
    規定，應依職權宣告假執行。至原告敗訴部分，原告請求本
    院依職權宣告假執行之聲請，應予駁回。
七、本件事證已臻明確，兩造其餘主張、陳述及所提之證據，經
    審酌判決結果並無影響，爰不逐一論述，附此敘明。
八、訴訟費用負擔之依據：民事訴訟法第79條。　
中　　華　　民　　國　　111 　年　　6 　　月　　17　　日
                  桃園簡易庭  法  官  顏嘉漢
以上為正本係照原本作成。
如不服本判決，應於送達後20日內，向本院提出上訴狀並表明上
訴理由，如於本判決宣示後送達前提起上訴者，應於判決送達後
20日內補提上訴理由書（須附繕本）。
如委任律師提起上訴者，應一併繳納上訴審裁判費。   
中　　華　　民　　國　　111 　年　　6 　　月　　17　　日
                              書記官  楊上毅